臺灣新北地方法院行政訴訟判決　　　110年度交更一字第18號
　　　　　　　　　　　　　　　　　110年10月21日辯論終結
原　　　告　蔡舜棋

被　　　告　臺北市交通事件裁決所


代　表　人　蘇福智（所長）

訴訟代理人　蕭文君
 
上列當事人間因交通裁決事件，原告不服被告民國110 年4 月8
日北市裁催字第22-CB0000000-0號裁決，提起行政訴訟，經本院
以110 年度交字第293 號行政訴訟判決駁回原告之訴後，原告不
服提起上訴，經臺北高等行政法院以110 年度交上字第221 號判
決廢棄原判決，發回本院更為審理，本院判決如下：
    主  文
一、原告之訴駁回。
二、訴訟費用新臺幣1,050 元由原告負擔。
    事實及理由
一、爭訟概要：
    緣原告於民國（下同）110 年1 月28日19時10分許，駕駛其
    所有之車牌號碼000-0000號自用小客車（下稱系爭車輛）而
    行經新北市泰山區新五路1 段（匯入泰山交流道往北）時，
    因有「任意以迫近迫使他車讓道」之違規事實，經民眾於同
    日檢具行車紀錄器錄影資料向警察機關提出檢舉，嗣經新北
    市政府警察局林口分局查證屬實，乃於110 年2 月20日填製
    新北市政府警察局新北市警交大字第CB0000000 號舉發違反
    道路交通管理事件通知單予以舉發，記載應到案日期為110
    年4 月6 日前，並移送被告處理，原告於110 年3 月5 日填
    具「臺北市交通事件裁決所交通違規案件陳述書」表明為實
    際駕駛人而向被告陳述不服舉發。嗣被告認系爭車輛經駕駛
    而有「任意迫近迫使他車讓道（處車主）」之違規事實，乃
    依（修正前即行為時）道路交通管理處罰條例第43條第4 項
    （前段）之規定，以110 年4 月8 日北市裁催字第22-CB000
    0000-0號違反道路交通管理事件裁決書（下稱原處分），裁
    處原告吊扣汽車牌照3 個月。原告不服，遂向本院提起本件
    行政訴訟。
二、原告起訴主張及聲明：
（一）主張要旨：
   1、當天晚上7 點左右，本人於新北市泰山區楓江路與新五路
      路口等紅綠燈，當綠燈時本人從楓江路左轉後要準備靠右
      往泰山區新五路國道一號往北路段前進，打右方向燈準備
      靠右切，發現後邊有一輛白色自小客貨車與前車還有距離
      ，當本人靠右切時，白色自小客貨車直接加速前進逼近系
      爭車輛右前方，系爭車輛還載有家人小孩，當時家人及小
      孩有嚇到，他突如其來的加速，並還開口對著我的車咆哮
      ，因我的窗戶關閉聽不清楚，本人才向前前進並開窗戶，
      本人都還沒開口，當下的白色自小客貨車直接咆哮說「打
      方向燈我就要讓你喔」，本人當下只回他「怎樣」，對方
      白色自小客貨車駕駛就接著說「那你（對著我）要不要走
      」，本人想說互相沒碰撞也沒什麼事就往前開走（因為當
      時為下班時間，泰山新五路往國道一號路段車流量相當大
      時常大塞車）。
   2、本以為當天只是單純因變換車道的行車糾紛，對方也說「
      你要不要走」，想說也沒什麼事，就沒即時報警處理，以
      為事情就結束了，但在春節後的2 月26日接獲違規通知單
      ，打開看了之後才回想到那天所發生的「因變換車道的車
      糾紛」，對方白色自小客貨車向警方檢舉本人違規一事。
   3、原告對於裁罰項目「任意以迫近迫使他車讓道」處罰不服
      ，原告在該路段車速很慢，變換車道前也有打方向燈，但
      對方白色自小客貨車直接加速逼近，但若不禮讓他車切入
      是否也按個喇叭或閃燈提醒示意一下，該路段車流量大，
      大家互相一下，但對方白色自小客車也沒按喇叭或閃燈提
      醒示意，而是直接逼近系爭車輛右前方，也清楚的告訴原
      告說「打方向燈我就要讓你喔」，再說「那你要不要走」
      ，事後再附採證照片檢舉。
   4、因系爭車輛行車紀錄器已覆蓋紀錄，並無儲存；林口分局
      未通知我到案說明，以便我提供影像檔佐證。
（二）聲明：原處分撤銷。
三、被告答辯及聲明：
（一）答辯要旨：
   1、本案舉發機關函復表示，本案係為民眾在110 年1 月28日
      19時10分許，發現駕駛人駕駛000-0000號自用小客車行經
      新北市泰山區新五路1 段（匯入泰山交流道往北）附近，
      有任意以近迫方式迫使他車讓道之違規事實，並檢具違規
      證據影像資料向本分局檢舉（檢舉日期：110 年1 月28日
      ），經本分局員警查證屬實，遂予以逕行舉發在案。本案
      依前開法令規定審查，舉發員警依前揭民眾所發現之違規
      事實，並以舉證影片佐證，爰依道路交通管理處罰條例第
      43條第1 項第3 款：「任意以迫近迫使他車讓道」及第43
      條第4 項規定：「任意以迫近迫使他車讓道（處車主）」
      舉發並無不當；另審視採證影片，影片中000-0000號自用
      小客車已有剪車之危險駕車行為（前方有足夠車行空間，
      仍靠右迫近使他車停止讓道），違規認定尚無違誤。
   2、經檢視採證光碟，影片一開始可見系爭車輛位於檢舉人車
      輛左前方，影片時間19：10：34－19：10：39檢舉人車輛
      超越系爭車輛繼續向前行駛，影片時間19：10：47－19：
      11：01系爭車輛車頭突由檢舉人車輛左邊車道在未保持安
      全距離的狀況下，車頭硬強行插入檢舉人之車輛前，造成
      檢舉人的車輛被迫往右偏，後甚至阻礙檢舉人車輛行進，
      遲至影片時間19：11：01－19：11：03系爭車輛方向左回
      歸其本來車道向前駛去，影片時間19：11：13－19：11：
      14可清楚看到系爭車輛車號為「000-0000」。是以原告駕
      駛其所有系爭車輛於事發時地確有以車輛迫使他車讓道之
      違規事實，並對其他依規定行駛之用路人有高度潛在之危
      險，且原告既為一考領合格駕駛執照之人，對於不得以車
      輛迫使他車讓道等危險方式駕車行為之規範即應熟稔並確
      實遵守，此有舉發機關提供之光碟可資佐證，駕駛人自應
      遵守道路相關規定行駛，是以舉發機關依法舉發並無違誤
      。
   3、按道路交通管理處罰條例第43條第4 項前段之文義以觀，
      其吊扣汽車牌照之對象係「違規之汽車牌照」，考其立法
      目的係慮及汽車所有人擁有支配管領汽車之權限，對於汽
      車之使用方式、用途、供何人使用等，得加以篩選控制，
      非無擔保其汽車之使用者具備法定資格及駕駛行為合於交
      通管理規範之義務，否則無異縱容汽車所有人放任其所有
      之汽車供人恣意使用，徒增道路交通之風險，殊非事理之
      平。況且，道路交通管理處罰條例第43條第4 項關於吊扣
      違規汽車牌照所規範者，在於汽車所有人對使用其汽車之
      駕駛人應有之選任或監督義務。
   4、另本件經民眾提供行車紀錄器於110 年1 月28日即原告違
      規日向舉發機關檢舉，符合道路交通管理處罰條例第7 條
      之1 規定於7 日內檢舉。爰此，原告本件違規行為，洵堪
      認定，被告實難以前開情詞撤銷原處分。
（二）聲明：原告之訴駁回。
四、爭點：
    原告駕駛其所有之系爭車輛而是否有原處分所指「任意迫近
    迫使他車讓道」之違規事實？
五、本院的判斷：
（一）前提事實：
      爭訟概要欄所載之事實，除原告以本件僅係單純變換車道
      之糾紛而否認有原處分所指之違規事實外，其餘事實業據
      二造所不爭執，且有舉發違反道路交通管理事件通知單影
      本2 紙、交通違規申訴影本1 份、新北市政府警察局林口
      分局110 年3 月18日新北警林交字第1105219346號函影本
      1 份、原處分影本1 紙、汽車車籍查詢影本1 紙（見本院
      110 交字第293 號卷〈下稱原審卷〉第33頁、第35頁至第
      39頁、第43頁至第45頁、第61頁、第75頁）、交通違規檢
      舉系統案件查詢影本1 紙、行車紀錄器錄影光碟1 片〈勘
      驗結果如下述〉（均置於原審卷卷末存置袋）足資佐證，
      是除原告主張及否認部分外，其餘事實自堪認定。
（二）原告駕駛其所有之系爭車輛而確有原處分所指「任意迫近
      迫使他車讓道」之違規事實：
   1、應適用之法令：
    ⑴道路交通安全規則第91條第2 項：
      汽車行駛時，不得任意以迫近、驟然變換車道或其他不當
      方式，迫使他車讓道。
    ⑵道路交通管理處罰條例第7 條之1 ：
      對於違反本條例之行為者，民眾得敘明違規事實或檢具違
      規證據資料，向公路主管或警察機關檢舉，經查證屬實者
      ，應即舉發。但行為終了日起逾七日之檢舉，不予舉發。
    ⑶（修正前即行為時）道路交通管理處罰條例第43條第1 項
      第3 款、第4 項前段：
      汽車駕駛人，駕駛汽車有下列情形之一者，處新臺幣六千
      元以上二萬四千元以下罰鍰，並當場禁止其駕駛：三、任
      意以迫近、驟然變換車道或其他不當方式，迫使他車讓道
      。汽車駕駛人有第一項第一款至第四款或前項行為者，並
      吊扣該汽車牌照三個月。
    ⑷按「本細則依道路交通管理處罰條例第九十二條第四項規
      定訂定之。」、「處理違反道路交通管理事件之程序及統
      一裁罰基準，依本細則之規定辦理。前項統一裁罰基準，
      如附件違反道路交通管理事件統一裁罰基準表。」，違反
      道路交通管理事件統一裁罰基準及處理細則第1 條、第2
      條第1 項、第2 項分別定有明文，是違反道路交通管理事
      件統一裁罰基準及處理細則即係基於法律之授權所訂定，
      而該處理違反道路交通管理事件之統一裁罰基準（即「違
      反道路交通管理事件統一裁罰基準表」）已考量「違反事
      件」、「法條依據」、「法定罰鍰額度或其他處罰」、「
      違規車種類別或違規情節」、「期限內繳納或到案聽候裁
      決者」、「逾越應到案期限30日內，繳納罰鍰或到案聽候
      裁決者」、「逾越應到案期限30日以上60日以內，繳納罰
      鍰或到案聽候裁決者」、「逾越應到案期限60日以上，繳
      納罰鍰或逕行裁決處罰者」等因素，作為裁量之標準，並
      未違反授權之目的及裁量權之本質，是其不僅直接對外發
      生效力，且被告亦應受其拘束而適用之。
   2、本院於110 年10月21日言詞辯論期日，當庭勘驗甲車行車
      紀錄器錄影光碟，勘驗結果如下：
    ⑴畫面開始顯示之時間為2020/01/28（下同）19：10：23，
      採證之行車紀錄器安所在之車輛（下稱甲車）行駛於快車
      道之最外側車道，與正前方車輛（下稱乙車）約有一輛小
      客車之距離，而車牌號碼000-0000號自用小客車（經原告
      確認即係其駕駛之系爭車輛）則行駛於甲車之左前方（右
      前車輪壓在路面所繪之「禁」字上），旋甲車和乙車約等
      速而前駛，並於19：10：39經過系爭車輛旁致畫面中未見
      系爭車輛。
    ⑵甲車持續約與乙車等速前駛，於19：10：46，乙車亮煞車
      燈，而系爭車輛快速自甲車左前方跨越車道線出現，且其
      車頭立即快速右偏而在與甲車甚為接近之情況下，切至甲
      車之前方，甲車隨即急煞，其車頭並往右偏而接近護欄（
      於19：10：50煞停）。
    ⑶19：11：00，系爭車輛往右起駛至甲車前方（最外側車道
      ），19：11：01，甲車跟隨起駛而行駛於爭車輛後方，於
      19：11：14畫面結束。
    ⑷上開過程未見系爭車輛有亮右方向燈。
    ⑸此錄影僅有畫面而無聲音。
   3、據上，足認系爭車輛係在與甲車甚為接近之情況下，由甲
      車之左側迫近甲車，致甲車遭迫讓道無疑；而依一般常情
      ，駕駛人在道路行駛遭遇此一情況時，為避免發生碰撞，
      當會採取閃避讓道之方式而讓他車先行，此當為系爭車輛
      之駕駛人（即原告）所得預知，然其竟仍為此一駕駛行為
      ，核屬構成「任意以迫近迫使他車讓道」之違規事實無訛
      ，是被告據之乃以原處分裁處系爭車輛之車主（即原告）
      前揭處罰內容，觀諸前開規定，依法洵屬有據。
   4、雖原告執前揭情詞而為主張；惟查：
      本院於言詞辯論期日訊問原告：「為什麼要在這樣靠近甲
      車的情況下，突然要右切到甲車的前方？」，原告答稱：
      「一開始我要切車道時他就加速，我沒有直接靠到他的車
      道不讓他，我就開在他旁邊，開窗戶。我有打方向燈，他
      不讓車道就算了，為何要對我吼叫？」（見本院卷第42頁
      ），足見在原告為本件違規事實前，即已知悉甲車之駕駛
      人並無禮讓其切至前方之意，則衡諸常情，於此情況基於
      交通安全及避免行車糾紛，若無特殊目的或情緒因素，駕
      駛人應會於甲車後方循序伺機偏右至外側車道再往匝道方
      向行駛，而由原告所稱之上開緣由以觀，可見原告已因其
      所稱之上開情事，而對甲車之駕駛人心生不滿，始於甲車
      經過系爭車輛車旁後隨即加速而在與甲車甚為接近之情況
      下往右偏駛，並急切至甲車前方，致甲車急煞並往路側閃
      避而被迫讓道於系爭車輛，此核與單純未保持安全距離、
      間隔之違規變換車道之行為自屬有別。
（三）本件判決基礎已經明確，兩造其餘的攻擊防禦方法及訴訟
      資料經本院斟酌後，核與判決結果不生影響，無一一論述
      之必要，一併說明。
（四）本件第一審裁判費為300 元，而發回前上訴裁判費為750
      元，所以確定第一審訴訟費用額為1,050 元，由原告負擔
      。
六、結論：原處分並無違誤，原告訴請撤銷為無理由，應予駁回
    。
中    華    民    國    110   年    10    月    29    日
                  行政訴訟庭  法  官  陳鴻清
一、上為正本係照原本作成。
二、如不服本判決，應於判決送達後20日內，向本院提出上訴狀
    並表明上訴理由（原判決所違背之法令及其具體內容或依訴
    訟資料可認為原判決有違背法令的具體事實），其未載明上
    訴理由者，應於提出上訴後 20 日內向本院補提理由書（上
    訴狀及上訴理由書均須按他造人數附繕本，如未按期補提上
    訴理由書，則逕予駁回上訴）。
                              書記官  李玉秀      
中    華    民    國    110   年    10    月    29    日